臺灣嘉義地方法院行政訴訟判決
110年度交字第16號
原      告  嘉駿貨運股份有限公司

法定代理人  高嘉昭  
被      告  交通部公路總局嘉義區監理所

代  表  人  李輝宏  
訴訟代理人  李新盛  
上列當事人間交通裁決事件，原告不服被告民國110年3月2日嘉
監義裁字第76-V00000000號裁決，提起行政訴訟，本院判決如下
：
    主      文
原告之訴駁回。
訴訟費用新臺幣參佰元由原告負擔。
    事實及理由
一、程序事項：
㈠、按訴狀送達後，原告不得將原訴變更或追加他訴，行政訴訟
    法第111條第1項定有明文。若僅為補正本應為法定代理人知
    人，非為訴之變更追加。本件原告於起訴時僅列嘉駿貨運股
    份有限公司，未列法定代理人，嗣於110年4月14日調查程序
    開庭時，其法定代理人甲○○當庭補正其法定代理人甲○○，非
    為訴之變更追加，先與敘明。
㈡、本件係因原告違反道路交通管理處罰條例第29條之2第1項、
    第29條之2第3項之規定，不服被告110年3月2日嘉監義裁字
    第76-V00000000號裁決，而提起行政訴訟，經核屬於行政訴
    訟法第237條之1第1項第1款規定之交通裁決事件，自應依行
    政訴訟法第2編第3章規定之交通裁決事件訴訟程序；且本件
    事證明確，本院爰依同法第237條之7規定，不經言詞辯論，
    逕為判決，合先敘明。
二、事實概要：原告駕駛087-ZF號營業貨運曳引車（以下稱系爭
    車輛），於109年12月29日上午10時28分在屏東縣長治鄉德
    華路路段（下稱系爭路段），因有「汽車裝載貨物超過核定
    之總重量、總聯結重量」之行為，經屏東縣政府警察局交通
    警察隊依違反道路交通管理處罰條例第29之2條第1項、第29
    條之2第3項之規定，逕行舉發屏警交字第V00000000號違規
    單（下稱系爭違規舉發通知單）。原告不服員警舉發，經被
    告開立嘉監義裁字第76-V00000000號裁決書（下稱原處分）
    ，裁處新臺幣（下同）1萬6,000元，並記違規點數1點。原
    告對於前揭處分不服，遂提起本件行政訴訟。
三、原告起訴主張：
㈠、本案屏東縣政府警察局依規定使用活動地秤過磅，經秤全車
    總重為45.35公噸，當下被製單超載，因系爭車輛於砂石場
    過磅為43.70公噸，且經過國道善化地磅站都未超過44公噸
    ，以及至嘉義掌石混泥場地磅，都明顯合格，固定式地磅都
    合格，惟活動式的明顯差距太大。
㈡、並聲明：原處分撤銷。訴訟費用由被告負擔。
四、被告答辯略以：
㈠、本案經原舉發單位函復略以：查本局員警109年12月29日10時
    28分於系爭路段執行交通稽查勤務，攔查系爭車輛（附掛營
    業半拖車91-QK號）並依規定使用活動地磅過磅，該曳引車
    總聯結限重43公噸（營業半拖車91-QK總聯結限重40公噸）
    ，依交通部104年1月14日交路字第1030416686號函釋，取曳
    引車核定總聯結重量及所聯結之半拖車核定總重量之較小者
    ，為該半聯結車之總聯結車重量限制，旨揭車輛依前開規定
    應以限重40公噸為標準，經秤全車總重為45.35公噸，超重5
    .35公噸。全程有採證影像且活動地磅亦有經濟部標準檢驗
    局檢定合格證書可稽，舉發並無違誤。綜上所述，本案既經
    原舉發單位查證違規事實明確，於法應無不合，本件原告之
    訴應為無理由。
㈡、並聲明：原告之訴駁回。訴訟費用由原告負擔。
五、本院之判斷：
㈠、本件所涉相關規定：
１、道路交通管理處罰條例第29條之2第1項：汽車裝載貨物超過
    核定之總重量、總聯結重量者，處汽車所有人罰鍰，並記汽
    車違規紀錄1次，其應歸責於汽車駕駛人時，除依第3項規定
    處汽車駕駛人罰鍰及依第63條第1項第2款規定記點外，並記
    該汽車違規紀錄1次。
２、道路交通管理處罰條例第29條之2第3項：有前二項規定之情
    形者，應責令改正或當場禁止通行，並處新臺幣1萬元罰鍰
    ，超載10公噸以下者，以總超載部分，每1公噸加罰新臺幣1
    ,000元；超載逾10公噸至20公噸以下者，以總超載部分，每
    1公噸加罰新臺幣2,000元；超載逾20公噸至30公噸以下者，
    以總超載部分，每1公噸加罰新臺幣3,000元；超載逾30公噸
    者，以總超載部分，每1公噸加罰新臺幣5,000元。未滿1公
    噸以1公噸計算。
㈡、事實概要欄所記載的事實，為兩造所不爭執，並有系爭舉發
    通知單、陳情書、屏東縣政府警察局110年2月13日屏警交字
    第11030427200號函暨所附交通部104年1月14日交路字第000
    0000000號函、經濟部標準檢驗局度量衡器檢定合格證書、
    活動地磅檢測列印單、舉發錄影光碟、原處分及送達證書等
    在卷可憑（原處分卷第1至4頁、第6至11頁、第14至15頁）
    ，自可信為真實。
㈢、原告主張該份測量超重的部分為移動地磅，相對比較不準確
    ，且經過固定式之善化地磅均為合格，而固定地磅有經濟部
    標準檢驗局檢驗合格之規定，顯見活動地磅相對不準確，原
    處分應予以撤銷：
１、本件被告據以裁處之移動式地磅站之當時是否準確，以及是
    否有誤差？
⑴、本件系爭車輛於經本件員警活動地磅測量前，均未超過其核
    定總重量（即40公噸）之10%（即44公噸），此為兩造所不
    爭執，僅於屏東檢驗之移動地磅有超重之情，先予敘明。
⑵、道路交通管理處罰條例第92條第4項授權訂定之違反道路交通
    管理事件統一裁罰基準及處理細則第12條第1項第13款固規
    定：「行為人有下列情形之一，而未嚴重危害交通安全、秩
    序或發生交通事故，且情節輕微，以不舉發為適當者，交通
    勤務警察或依法令執行交通稽查任務人員得對其施以勸導，
    免予舉發：．．．13、駕駛汽車裝載貨物超過核定之總重量或
    總聯結重量，未逾百分之10」，其制定目的在於考量測量儀
    器之正負公差及汽車因加油、加水導致總重量增加等因素，
    避免因交通執法儀器使用上發生誤差，而以一定之「寬容值
    」作為篩選舉發處罰對象之作法，由執法者斟酌儀器測得之
    數據以及所生之危害程度，決定是否舉發。該寬容值之規定
    ，並無提高前開道路交通安全規則第38條第1項第3款第5目
    及第79條第1項第1款規定之法定核定總聯結重量之意，不能
    據此即謂以汽車行照記載之總聯結重量加計10%，作為汽車
    載貨總重是否超載之舉發標準。本件原告以其前測量均為43
    .7公噸認為未超重，然原告之車輛只要載重超過40公噸即屬
    超重，然如前所述該10％本身僅為寬容值，並非原告得以主
    張合法超載之範圍，況且，依據前開條文規定，縱使原告測
    量出之重量於超過10％之範圍內，是否開立超載罰單，行政
    機關仍有裁量權，此乃因前揭條文本身之規定為「未嚴重危
    害交通安全、秩序或發生交通事故，且情節輕微，『以不舉
    發為適當者』，交通勤務警察或依法令執行交通稽查任務人
    員『得』對其施以勸導，免予舉發」。換言之，依據本件情節
    ，縱使原告磅得之重量為40.001公噸，若有前開情形，行政
    機關仍得裁量舉發超載，並非如原告所言其前開地磅並未超
    重，原告此一主張，顯係誤會。
⑶、本件測得系爭車輛超載之時間為109年12月26日上午10時28分
    41秒，而該活動地磅在測量當時屬檢驗合格之地磅，此有系
    爭車輛過磅單之經濟部標準檢驗局度量衡器檢定合格證書2
    張，該活動地磅係檢驗合格之地磅，已如上述，該地磅既在
    該固定地磅檢定合格之有效期限內，是該地磅之準確性，應
    在誤差值內，自無疑義。
⑷、本件縱使系爭車輛當日另於其他處過磅，而測得總重量為屬
    實，然其過磅時間並非最後活動地磅過磅時間，與本件舉發
    單位測量時間（上午9時27分24秒）容有差距，則系爭車輛
    所載物品是否經增加、卸下或重新裝載他物等情事，即非無
    疑，亦未見原告提出相關證據以資證明，自無從僅憑原告當
    日在其他處過磅之數據，即為有利於原告之認定（臺中高等
    行政法院103年度交上字第74號裁定理由三意旨參照）。且
    本件縱依最有利於原告訴稱之系爭車輛裝載運送前及經警攔
    查後，已有原告所述固定地磅磅量核重43.7公噸為計算標準
    ，仍有超重3.7公噸，自無違訛。
⑸、再者，汽車載重超過核定總重量與否之量測，純屬執行上開
    規定之細節性及技術性事項，現行法規既未限制應以固定磅
    秤為之，則執行機關調查事實所取得之證據，如符合科學方
    法，復具專業客觀性者，自得據以判斷事實之真偽。且系爭
    活動地秤既屬經濟部標準檢驗局檢定合格可供磅秤汽車載貨
    重量之儀器，則本件舉發單位用以量測系爭車輛載運之總重
    量，亦非法所不許。又衡器檢定檢查技術規範第1之2之4點
    既將活動地秤依其構造元件、性能及操作方法，定義其為一
    可攜帶式秤重磅片，直接鋪設於地面，上將車輛靜止於磅片
    上，以量測車輛各輪（軸）之承載重量，並以累計求出車輛
    之總重，則舉發單位使用已據經濟部標準檢驗局檢定合格，
    且仍在有效期限內之活動地秤，依其操作方法測得系爭車輛
    之4軸重量，則累計系爭車輛之總重量為45.350公噸，自屬
    客觀可採（臺中高等行政法院103年度交上字第78號判決理
    由六意旨參照）。 
⑹、原告知悉系爭車輛自其他地磅站之過磅重量（43.7公噸）已
    逾行照核定總聯結重量（40公噸），猶逕行發車行駛，主觀
    上亦有違反道路交通管理處罰條例第29條之2第1項之責任條
    件，經前開活動地磅固定地磅測得逾10%寬容值之45.35公噸
    ，違章事實明確，被告依法裁罰，尚無違誤。
六、綜上所述，原告於系爭路段行駛時，因有「汽車裝載貨物超
    過核定之總重量、總聯結重量」之違規事實甚為明確，被告
    依道路交通管理處罰條例第29條之2第3項、第29條之2第1項
    等規定裁處罰鍰1萬6,000元，並記違規點數1點，並無違誤
    。原告訴請撤銷，為無理由，應予駁回。
七、本件判決基礎已臻明確，兩造其餘之攻擊防禦方法經本院斟
    酌後，核與判決不生影響，無一一論述之必要，併予敘明。
八、本件第一審裁判費為300元，應由原告負擔，爰確定第一審
    訴訟費用額如主文第2項所示。
九、據上論結，本件原告之訴為無理由，依行政訴訟法第98條第
    1 項前段、第236條、第237條之7、第237條之8第1項、第23
    7條之9第1項，判決如主文。
中　　華　　民　　國　　110 　年　　5 　　月　　25　　日
                  行政訴訟庭  法  官  唐一强
上為正本係照原本作成。
如不服本判決，應於判決送達後20日內，向本院提出上訴狀並表
明上訴理由（原判決所違背之法令及其具體內容或依訴訟資料可
認為原判決有違背法令之具體事實），其未載明上訴理由者，應
於提出上訴後20日內向本院補提理由書（上訴狀及上訴理由書均
須按他造人數附繕本，如未按期補提上訴理由書，則逕予駁回上
訴），並應繳納上訴裁判費新臺幣750元。
中　　華　　民　　國　　110 　年　　5 　　月　　25　　日
                              書記官  黃妍爾